【裁判字號】    98,上訴,1890
【裁判日期】    980525
【裁判案由】    毒品危害防制條例
【裁判全文】
臺灣高等法院刑事判決                98年度上訴字第1890號
上  訴  人
即  被  告  甲○○
                      國民
上列上訴人因違反毒品危害防制條例案件，不服臺灣板橋地方法
院98年度訴字第833號，中華民國98年3月31日第一審判決（起訴
案號：臺灣板橋地方法院檢察署97年度毒偵字第587、726號），
提起上訴，本院判決如下：
    主  文
上訴駁回。
    理  由
一、依刑事訴訟法第350條、第361條、第362條、第367條規定，
    不服地方法院之第一審判決而上訴者，須提出上訴書狀，並
    應敘明具體理由，為上訴必備之程式；其所提出之書狀未敘
    述上訴理由，或僅曾以言詞陳述上訴理由者，均應於上述期
    間屆滿後20日內補提理由書於第一審法院。第一審法院經形
    式審查，認逾期未補提上訴理由者，應定期間先命補正；逾
    期未補正者，為上訴不合法律上之程式，應以裁定駁回。倘
    已提出上訴理由，但所提非屬具體理由者，則由第二審法院
    以上訴不合法律上之程式，判決駁回。而所謂具體理由，必
    係依據卷內既有訴訟資料或提出新事證，指摘或表明第一審
    判決有何採證認事、用法或量刑等足以影響判決本旨之不當
    或違法，而構成應予撤銷之具體事由，始克當之（例如：依
    憑證據法則具體指出所採證據何以不具證據能力，或依憑卷
    證資料，明確指出所為證據證明力之判斷如何違背經驗、論
    理法則）；倘僅泛言原判決認定事實錯誤、違背法令、量刑
    失之過重過輕微，而未依上揭意旨指出具體事由，或形式上
    雖已指出具體事由，然該事由縱使屬實，亦不足以認為原判
    決有何不當或違法者（例如：對不具有調查必要性之證據，
    法院未依聲請調查亦未說明理由，或援用證據不當，但除去
    該證據仍應為同一事實之認定），皆難謂係具體理由，俾與
    第二審上訴制度旨在請求第二審法院撤銷、變更第一審不當
    或違法之判決，以實現個案救濟之立法目的相契合，並節制
    濫行上訴（最高法院97年度台上字第892 號判決參照）。又
    第二審法院認為上訴書狀未敘述理由，依刑事訴訟法第 367
    條但書規定，始應定期間命其補正。如認上訴書狀已敘述理
    由，但其理由非屬具體，其所為上訴，即不符上訴之法定要
    件，自得逕行判決駁回，無定期命補正問題（最高法院97年
    度台上字第3599號判決參照）。
二、本件原審經審理結果，認為上訴人即被告甲○○前於民國90
    年間，因毒品案件，經臺灣士林地方法院以90年度毒聲字第
    955 號裁定送觀察、勒戒後，認有繼續施用毒品之傾向，復
    經同法院以90年度毒聲字第1042號裁定令入戒治處所施以強
    制戒治，嗣強制戒治成效經評定為合格，無繼續戒治之必要
    ，經同院以90年度毒聲字第1604號裁定停止戒治，所餘戒治
    期間付保護管束，於90年12月24日停止戒治付保護管束期滿
    ，視為執行完畢，其施用毒品犯行，並經同院以90年度訴字
    第520號判決分別判處有期徒刑9月、6月，應執行有期徒刑1
    年2月，經提起上訴後，由本院於91年12月6日以91年度上訴
    字第3170號判決駁回上訴而確定。復於前揭強制戒治執行完
    畢釋放後5年內，於95年7月至10月間因連續施用毒品案件，
    經臺灣板橋地方法院以95年度訴字第2425號判決判處有期徒
    刑10月，經提起上訴，由本院以95年度上訴字第4141號判決
    撤銷原判決，改判處有期徒刑1年8月，再提起上訴後，由最
    高法院於96年 4月12日以96年度台上字第1881號判決駁回上
    訴而確定，嗣經本院以96年度聲減字第157 號裁定減為有期
    徒刑10月，甫於97年 2月23日執行完畢（於本案構成累犯）
    。嗣其於97年間因施用毒品案件，經臺灣板橋地方法院以97
    年度訴字第4398號判決判處有期徒刑 1年10月，經提起上訴
    後，由本院於98年1月20日以98年度上訴字第107號判決駁回
    上訴而確定。又因施用毒品案件，經臺灣板橋地方法院分別
    以97年度訴字第3388號、97年度訴字第4564號判決判處有期
    徒刑1年6月、1年2月，經分別提起上訴後，現由本院以97年
    度上訴字第5984號、98年度上訴字第439 號案件審理中。又
    因施用毒品案件，經臺灣板橋地方法院於98年 2月27日以98
    年度訴字第119 號判處有期徒刑1年8月（尚未執行）。詎上
    訴人猶不思悛悔，復基於施用第1級毒品海洛因、第2級毒品
    甲基安非他命之犯意，先於98年1月14日7時15分許、同年月
    16日23時41分許為警採尿往前回溯26小時內之某時暨96小時
    內之某時許，在不詳處所，以將第1級毒品海洛因、第2級毒
    品甲基安非他命混合施用各1次【原起訴記載為：先於98年1
    月14日 7時15分許，嗣於翌日（16）日23時41分許為警採尿
    往前回溯26小時內之某時，在不詳處所，施用第 1級毒品海
    洛因各1次；另基於施用第2級毒品甲基安非他命之犯意，於
    98年 1月13日18時許，在臺北縣新莊市○○街116巷3弄1號4
    樓住處，以將甲基安非他命放置於玻璃球上燒烤吸取其濃煙
    之方式，施用第2級毒品甲基安非他命1次；此部分業據公訴
    檢察官於原審程序中更正如上，見原審98年 3月30日簡式審
    判筆錄，附予說明。】。嗣經警分別於同年1月14日凌晨3時
    許，在臺北縣新莊市○○路36號前為警查獲，並扣得如原判
    決附表編號一所示之物；以及於同年月16日16時45分許，在
    臺北縣新莊市○○街95巷1號4樓查獲，並扣得如附表編號二
    所示之物等情，係以上訴人於警詢、檢察官偵訊及原審審理
    時，業已自白其有施用上開第一級毒品之犯罪事實，且上訴
    人為警查獲時，經採集其尿液送檢驗結果，呈嗎啡（海洛因
    經人體代謝後呈嗎啡陽性反應）、甲基安非他命陽性反應，
    有98年2月4日及98年2月6日臺灣臺灣檢驗科技股份有限公司
    濫用藥物檢驗報告、真實姓名與編號對照表各 2紙可稽。復
    有如附表一、二示之物品扣案足資佐證，上開扣案之第一級
    毒品海洛因，經分別送法務部調查局鑑驗結果，確均含第一
    級毒品海洛因成，驗餘淨重合計為1.86公克（空包裝總重1.
    02公克），純度38.33%，純質淨重0.71公克，有交通部民用
    航空局航空醫務中心毒品鑑定書 2紙與法務部調查局濫用藥
    物實驗室鑑定書 1紙在卷可佐。足徵上訴人之自白與事實相
    符，堪以採信。又上訴人有如上所述之犯罪科刑暨刑之執行
    完畢紀錄，亦有本院被告前案紀錄表在卷可稽，是上訴人係
    於有期徒刑之執行完畢後 5年內，故意再犯本件有期徒刑以
    上之各罪。因認上訴人犯行明確，且上訴人所犯上開 2次施
    用第一級毒品罪，犯意個別，應分論併罰，論上訴人以施用
    第一級毒品罪，二罪，累犯，各處有期徒刑1年2月，並就主
    刑部分定應執行有期徒刑2年2月，及為相關沒收之宣告。已
    詳敘其認定上訴人犯罪事實之證據及理由，於法尚無不合。
    上訴意旨略稱：依毒品危害防制條例之立法意旨觀之，施用
    毒品之行為本身顯然有反覆性及延續性之特徵，故應成立集
    合犯，僅論一罪，而不得評價為數罪；況上訴人所犯上開 2
    罪，相隔時間僅 3天，且所施用之毒品係同一時間所購買，
    上訴人之行為亦屬接續犯之行為，而僅應成立一罪，惟原審
    竟予一罪一罰，顯有未合云云。惟查：量刑之輕重，係屬事
    實審法院得依職權自由裁量之事項，茍於量刑時，已依行為
    人之責任為基礎，並斟酌刑法第57條各款所列情狀，而未逾
    越法定範圍，又未濫用其職權，即不得遽指為違法。本件原
    判決於量刑時，已依上揭規定，審酌上訴人素行、動機、目
    的、施用毒品所生危害，及犯罪後坦承犯行之態度，暨施用
    毒品之成癮性特質，以及犯罪後坦承犯行之態度等一切情狀
    ，予以綜合考量後，科刑如前所述，並定應執行刑為有期徒
    刑2年2月，既未逾越法定刑度，亦未濫用自由裁量之權限，
    刑度亦屬妥適，核無不當或違法之情形。次按所謂「集合犯
    」，係指立法者所制定之犯罪構成要件中，本即預定有數個
    同種類行為而反覆實行之犯罪而言。故是否集合犯之判斷，
    客觀上應斟酌法律規範之本來意涵、實現該犯罪目的之必要
    手段、社會生活經驗中該犯罪必然反覆實行之常態及社會通
    念等；主觀上則視其反覆實施之行為是否出於行為人之單一
    犯意，並秉持刑罰公平原則，加以判斷之。稽以行為人施用
    毒品之原因，不一而足，其多次施用毒品之行為，未必皆出
    於行為人之一個犯意決定；且觀諸毒品危害防制條例第10條
    第1項、第2項施用毒品罪之構成要件文義，實無從憑以認定
    立法者本即預定該犯罪之本質，必有數個同種類行為而反覆
    實行之集合犯行，故施用毒品罪，難認係集合犯（最高法院
    96年度台上字第6962號判決意旨參照）。故上訴人主張施用
    毒品之行為屬集合犯云云，容有誤會。再按施用毒品之犯行
    ，每一個滿足該次施用毒品之行為，在時空上既可明顯區隔
    ，自係各自獨立之施行毒品行為，是各次施用毒品之行為，
    應係各自獨立，尚難認係出於單一行為決意之數次舉動；換
    言之，施用毒品之行為與評價一罪之概念有別。故多次施用
    毒品之犯行，應係一罪一罰。經查，本件上訴人係基於各別
    犯意及不同之行為，分別施用第一級毒品海洛因 2次，縱上
    訴人行為之時間密接，但是上訴人既於施用第一級毒品，滿
    足該次施用第一級毒品之行為後，復另行起意再次施用第一
    級毒品，並滿足該次施用第一級毒品之行為，則上訴人所犯
    兩罪，不具集合犯或接續犯之關係，而應分別論斷處罰，並
    無同一案件之問題。從而，上訴意旨猶執前詞，以施用毒品
    之行為屬集合犯，且其所犯兩罪應成立接續犯，而應成立一
    罪云云，自屬誤解法律規定。是上訴人既未依憑卷證資料，
    明確指出原審所為證據證明力之判斷如何違背經驗、論理法
    則，或提出新事證，指摘或表明原審有何採證認事、用法或
    量刑等足以影響判決本旨之不當或違法，揆諸上開說明，尚
    難謂已敘明具體理由。本件上訴不合法律上之程式，爰不經
    言詞辯論，逕以判決駁回。
據上論斷，應依刑事訴訟法第367條前段、第372條，判決如主文
。
中    華    民    國    98    年    5     月    25    日
                  刑事第七庭  審判長法  官  陳晴教
                                    法  官  楊智勝
                                    法  官  游紅桃
以上正本證明與原本無異。
如不服本判決，應於收受送達後10日內向本院提出上訴書狀，其
未敘述上訴之理由者並得於提起上訴後10日內向本院補提理由書
（均須按他造當事人之人數附繕本）「切勿逕送上級法院」。
                                    書記官  戴伯勳
中    華    民    國    98    年    5     月    26    日
附錄本案論罪科刑刑法條文全文：
毒品危害防制條例第10條
施用第一級毒品者，處 6 月以上 5 年以下有期徒刑。
施用第二級毒品者，處 3 年以下有期徒刑。
附表：
一、98年1 月14日凌晨3 時許查獲部分（即98年度毒偵字第587
    號卷）：
  (一)、第1級毒品海洛因3包（共計毛重2.87公克，上卷頁36）。
  (二)、第2級毒品甲基安非他命1包（毛重0.22公克，上卷頁37）。
二、98年1 月16日16時45分許，在臺北縣新莊市○○街95巷1 號
    4 樓 查獲部分（98年度毒偵字第726 號卷）：
  (一)、第1 級毒品海洛因1 包（實稱毛重0.9210公克，驗餘淨重
      0.6804公克）、摻有海洛因之香菸1支（淨重0.8080公克
      ，驗餘淨重0.6665公克，上卷頁41）。
  (二)、第2級毒品甲基安非他命1包（實稱毛重0.4980公克，驗餘
      淨重0.2979公克，上卷頁42）。


司法院資訊處製作；財團法人民間司法改革基金會備份。
